【裁判字號】    92,小上,47
【裁判日期】    920722
【裁判案由】    給付票款
【裁判全文】
臺灣板橋地方法院民事裁定  九十二年度小上字第四七號
    上  訴  人  乙○○
    訴訟代理人  鍾委
    被 上 訴人  甲○○
右當事人間請求給付票款事件，上訴人對於中華民國九十二年五月二十二日本院板橋
簡易庭九十一年度板小字第一七五五號第一審判決提起上訴，本院裁定如左：
    主      文
上訴駁回。
第二審訴訟費用新台幣佰伍拾捌元由上訴人負擔。
    理      由
一、按對於小額程序第一審裁判之上訴或抗告，非以其違背法令為理由，不得為之。
    上訴狀內應記載上訴理由，表明下列各款事項：一、原判決所違背之法令及其具
    體內容，二、依訴訟資料可認為原判決有違背法令之具體事實，民事訴訟法第四
    百三十六條之二十四第二項、第四百三十六條之二十五分別定有明文。又民事訴
    訟法第四百六十八條規定，判決不適用法規或適用不當者，為違背法令。而判決
    有同法第四百六十九條所列第一款至第五款情形之一者，為當然違背法令，此依
    同法第四百三十六條之三十二第二項之規定，上開條文於小額事件之上訴程序準
    用之。是當事人提起上訴，如依民事訴訟法第四百六十八條規定，以原審判決有
    不適用法規或適用法規不當為理由時，其上訴狀或理由書應有具體之指摘，並揭
    示該法規之條項或其內容。若係成文法以外之法則，應揭示該法則之旨趣，倘為
    司法院解釋、或最高法院之判例，則應揭示該判解之字號或其內容。如依民事訴
    訟法第四百三十六條之三十二第二項、第四百六十九條第一款至第五款所列情形
    為理由時，其上訴狀或理由書，應揭示合於該條款之事實。上訴狀或理由書如未
    依此項方法表明，或其所表明者，顯與上開法條規定之情形不相合時，即難認為
    已對小額程序之第一審判決之違背法令有具體之指摘，其上訴自難認為合法。
二、本件上訴人對於第一審判決提起上訴，其理由略以：（一）按票據行為，為不要
    因行為，執票人不負證明關於給付之原因之責任，如票據債務人主張執票人取得
    票據出於惡意或詐欺時，則應由該債務人負舉證之責，最高法院六十四年台上字
    第一五四○號判例參照。原審判決徒以證人王簡興之證述，認定黃俊益是否曾向
    鍾美花借款，尚屬可疑，而駁回上訴人在第一審之訴。惟上訴人與鍾美花固為夫
    妻，但上訴人不負證明關於如何自鍾美花取得系爭票據之原因，且夫妻間交付票
    據，非必然即係出於惡意或詐欺，職是，原審未命被上訴人舉證證明上訴人係以
    惡意取得票據，率以上訴人無法證明黃俊益向鍾美花借款等情，遽認上訴人即不
    得享有票據上之權利，顯然違背舉證責任分配之原則。（二）其次，依最高法院
    六十七年台上字第一八六二號判例意旨，原審判決理由未論述如何認定上訴人於
    受讓當時有惡意之情形，亦難謂無違背證據法則及判決理由不備之當然違背法令
    云云。
三、經查，上訴人為執票人，並於原審自認系爭支票係自其太太鍾美花處取得（見原
    審卷第七十九頁），上訴人固不負證明自鍾美花處取得系爭支票之原因關係，惟
    被上訴人即原審被告既於原審中提出上訴人及鍾美花係惡意取得系爭票據之抗辯
    ，並提出證據資料及聲請訊問證人王簡興，已為積極舉證，且原審判決非如上訴
    意旨所指徒以證人王簡興之證述而認定黃俊益是否曾向鍾美花借款乙節，尚於判
    決理由中已詳述，除據證人王簡興之證述外，並有鍾美花在業務收款上簽上「Ｓ
    Ｙ」即鍾美花之「業務收款單」影本一件可證，復依全卷訴訟資料及兩造之主張
    為取捨證據及認定事實，而認定被上訴人即原審被告之前揭抗辯為可採，是原審
    判決並無任何違反最高法院六十四年台上字第一五四○號判例之情形。其次，最
    高法院六十七年台上字第一八六二號判例明揭：「票據法第十四條所謂以惡意取
    得票據者，不得享有票據上之權利，係指從無權處分人之手，受讓票據，於受讓
    當時有惡意之情形而言，如從有正當處分權人之手，受讓票據，係出於惡意時，
    亦僅生票據法第十三條但書所規定，票據債務人得以自己與發票人或執票人之前
    手間所存人的抗辯之事由對抗執票人而已，尚不生執票人不得享有票據上權利之
    問題。」，本件上訴人於原審中自認系爭票據係自其太太鍾美花處取得，原審既
    已認定上訴人之前手鍾美花係惡意取得系爭票據，為無權處分人，於判決理由中
    詳述，並無違背上開最高法院判例之處，亦無何違背證據法則或判決理由不備之
    當然違背法令情形。更何況，依民事訴訟法第四百三十六條之十八第一項：「判
    決書得僅記載主文，就當事人有爭執事項，於必要時得加記理由要領」之規定，
    小額程序之判決書尚且僅記載主文，於必要時方就當事人有爭執事項「得」加記
    「理由要領」，此參諸同法第四百三十六條之三十二第二項規定，於小額事件之
    上訴程序並無準用同法第四百六十九條第六款規定自明，故上訴理由指摘原審判
    決「判決不備之當然違背法令」，顯於法不合。而原審判決已就本件兩造爭執事
    項，詳載理由於判決中，上訴人依上訴理由狀所載內容，並未見其就原審訴訟資
    料提出可認為原判決有違背法令之具體事實，原審取捨證據及認定事實並無違誤
    。揆諸首揭說明，上訴人其所表明之上訴理由，顯與民事訴訟法第四百三十六之
    三十二準用同法第四百六十八條、第四百六十九條第一款至第五款法條規定之情
    形不相合，即難認為已對小額程序之第一審判決之違背法令有具體之指摘，其上
    訴自難認為合法。
四、訴訟費用之負擔：本件上訴費用為新台幣（下同）一百八十八元，郵資為一百七
    十元，合計三百五十八元應由上訴人負擔，爰確定如主文第二項所載。
五、據上論結，本件上訴不合法，依民事訴訟法第四百三十六條之三十二第二項、第
    四百四十四條第一項前段、第九十五條、第七十八條、第四百三十六條之十九第
    一項，裁定如主文。
中      華      民      國    九十二    年      七      月    二十二    日
                                    臺灣板橋地方法院民事第一庭
~B審判長法官  許瑞助
~B法      官  周舒雁
~B法      官  陳翠琪
右為正本係照原本作成
本裁定不得抗告
中      華      民      國    九十二    年      七      月    二十二    日
~B法院書記官  蔡亦鈞
7.判例字號： 67年台上字第1862號
要旨：票據法第十四條所謂以惡意取得票據者，不得享有票據上之權利，係指從無權
處分人之手，受讓票據，於受讓當時有惡意之情形而言，如從有正當處分權人之手，
受讓票據，係出於惡意時，亦僅生票據法第十三條但書所規定，票據債務人得以自己
與發票人或執票人之前手間所存人的抗辯之事由對抗執票人而已，尚不生執票人不得
享有票據上權利之問題。
 5.判例字號： 68年台上字第3427號
要旨：原審既認定被上訴人以不相當之對價十七萬零九百元，取得系爭面額三十萬元
之支票，則依票據法第十四條第二項之規定，被上訴人自不得享有優於前手之權利。
所謂不得享有優於其前手之權利，係指前手之權利如有瑕疵  (附有人的抗辯)，則取
得人即應繼受其瑕疵（附有人的抗辯），人的抗辯並不中斷，如前手無權利時，則取
得人並不能取得權利而言。
                參考法條：票據法 第 14 條（49.03.31)
 6.判例字號： 69年台上字第543號
旨：執票人取得支票如係出於惡意，縱已付出相當代價，亦不得享受票據上之權利。
62.裁判字號： 91年度台簡上字第37號
要旨：按無對價或以不相當之對價取得票據者，不得享有優於其前手之權利。票據法
第十四條第二項定有明文。又所謂不得享有優於其前手之權利，係指前手之權利如有
瑕疵（所有人的抗辯），則取得人即應繼受其瑕疵（所有人的抗辯），人的抗辯並不
中斷，如前手無權利時，則取得人並不能取得權利而言（本院六十八年台上字第三四
二七號判例參照）。
 59.裁判字號： 89年度台上字第358號
旨：票據法第十四條第二項所謂以不相當之對價取得票據者，不得享有優於其前手之
權利，係指取得票據時，所提出之對價於客觀上其價值不相當者，其前手之權利如有
瑕疵（附有人之抗辯），則取得人即應繼受其瑕疵，人的抗辯並不中斷，如前手無權
利時，則取得人並不能取得權利而言。本件原審既認定曾後安不得持系爭本票向被上
訴人行使該本票之債權，且上訴人係以不相當之對價而受讓系爭本票，依上說明，上
訴人自不能取得系爭本票之權利。
 50.裁判字號： 80年度台上字第712號
要旨：兩造間並無授受票據之原因關係存在。該支票並非富薏公司背書交付上訴人。
上訴人不得行使票據上權利，請求被上訴人給付票款。
  49.裁判字號： 79年度台上字第2233號
要旨：票據法第十四條第一項所稱以惡意取得票據者，不得享有票據上之權利，係指
從無處分權人之手受讓票據，於受讓當時有惡意之情形而言。
 48.裁判字號： 78年度台上字第2262號
旨：票據法第十四條第一項所謂以惡意或重大過失取得票據者，係指明知或可得而知
轉讓票據之人，就該票據無權處分而仍予取得者而言。
◎ 23.裁判字號： 56年度台上字第1670號
要旨：票據法第十四條所謂以惡意取得票據者，不得享有票據上之權利，係指從無處
分權處分人之手受讓票據，於受讓當時，具有惡意之情形而言。如從有正當權人之手
受讓票據，係出於惡意時，亦僅生票據法第十三條但書所規定票據債務人得以與發票
人或執票人前手間所存抗辯之事由對抗執票人而已，要不生不得享有票據上權利之問
題。
按以惡意國重大過失取得票
    據者，不得亨有票據上之權利，票據法第十四條第一項有明文。系爭支票係上訴
    人簽發交付訴外人麗汝齒股份有限公司，遭該公司會計鍾美花侵占，再交由上訴
    人提示，是上訴人顯係惡意取得系爭支票。且麗汝齒股份有限公司已向  鈞院聲
    請對系爭支票公示催告，並對鍾美人提起侵占告訴，可證上訴人係惡意取得，自
    不得亨有票據上權利云云。
    惟按民事訴訟法第四百三十六條之二十五規定上訴人須表明「依訴訟資料可認為
    原判決有違背法令之具體事實」，卷查上訴人於原審僅係主張「系爭支票麗汝齒
    公司已經掛失」「票的錢我已經被銀行扣走」（見原審卷第十二頁），此外未見
    上訴人於原審提出被上訴人取得支票係惡意取得之抗辯及證據。則依上訴理由狀
    所載內容，並未見其就原審訴訟資料提出可認為原判決有違背法令之具體事實，
    是原審取捨證據及認定事實並無違誤，況當事人於第二審程序不得提出新攻擊或
    防禦方法（同法第四百三十六條之二十八參照）。
    原審依訴訟資料取捨為判決，並無違背法令之處，依前開規定，即不許上訴人於
    本院再提出新攻擊防禦方法，是上訴人遲至本院始提出惡意抗辯，主張原判決違
    法即有未洽，參以前揭說明，應認其上訴不合法。
三、訴訟費用之負擔：本件上訴費用為新台幣（下同）一百七十八元，郵資為六十八
    元，合計二百四十六元應由上訴人負擔，爰確定如主文第二項所載。
四、據上論結，本件上訴不合法，依民事訴訟法第四百三十六條之三十二第二項、第
    四百四十四條第一項前段、第九十五條、第七十八條、第四百三十六條之十九第
    一項，裁定如主文。
中      華      民      國    九十二    年      二      月      七      日
                                  民事第四庭審判長法   官  林勤綱
                                                  法  官   劉又菁
                                                  法  官   洪于智
右為正本係照原本作成
本裁定不得抗告
中      華      民      國    九十二    年      二      月      七      日
                                               法院書記官  林佳蘋
一、按對於小額程序之第一審裁判之上訴，非以其違背法令為理由，不得為之，民事
    訴訟法第四百三十六條之二十四第二項定有明文。所謂判決違背法令係指判決不
    適用法規或適用不當者而言。且依同法第四百三十六條之二十五規定，上訴狀內
    應記載上訴理由，並表明原判決所違背之法令及其具體內容，以及依訴訟資料可
    認為原判決有違背法令之具體事實，上訴狀或理由書如未依此項方法表明者，即
    難認為已對小額訴訟第一審判決之違背法令有具體之指摘，又上訴理由如僅引用
    原審判決時之攻擊防禦方法作為上訴理由，應認為未對原審判決有何具體之指摘
    ，不得謂已合法表明上訴理由，其上訴均難認為合法。
二、本件上訴人係對於小額訴訟之第一審判決提起上訴，核其上訴理由狀所載仍一再
    指陳：__ __ _ _ _ _ _ _ _ _ __ __ __等語，並未具體指出原審判決有如何違
    背法令情事，更未指明原審判決所違反之法令條項或其內容以及依訴訟資料有何
    判決違背法令之具體事實，參諸前開說明，自不得謂已合法表明上訴理由，從而
    本件上訴，顯難認為合法，應予駁回。
三、依民事訴訟法第四百三十六條之三十二第二項、第四百四十四條第一項前段、第
    九十五條、第七十八條，裁定如主文。
中      華      民      國    九十二    年      七      月    二十一    日
                                    臺灣板橋地方法院民事第四庭
~B審判長法官  陳翠琪
~B法      官  陳翠琪
~B法      官  陳翠琪
右為正本係照原本作成
如對本裁定抗告須於裁定送達後十日內向本院提出抗告狀
中      華      民      國    九十二    年      七      月    二十一    日
~B法院書記官  蔡亦鈞


司法院資訊處製作；財團法人民間司法改革基金會備份。
